臺灣臺北地方法院小額民事判決
                                   110年度北小字第3677號
原      告  洪裕哲  
訴訟代理人  黃昆培律師
被      告  陸又瑄  

訴訟代理人  洪銘憲律師
上列當事人間請求返還借款事件，於中華民國111年4月13日言詞
辯論終結，本院判決如下：
    主  文
原告之訴駁回。
訴訟費用新臺幣壹仟元由原告負擔。
    事實及理由
壹、程序事項
　　本件依原告所提之借款契約（借據）第7條約定，兩造合意
    以本院為管轄法院（見本院卷第14頁），依民事訴訟法第24
    條規定，本院自有管轄權，合先敘明。
貳、實體方面
一、原告主張：兩造於民國109年3、4月間透過網路認識，每次
    出遊花費多係被告向原告商借，由原告先為代墊，至同年10
    月間兩造漸疏離，原告趁與訴外人李大維環島旅行之際，去
    找被告商討還款事宜。兩造於同年10月19日確認被告應返還
    原告新臺幣（下同）10萬元，並至臺南市○○區○○路000號便
    利商店簽立借款契約（借據），約定被告應返還原告10萬元
    ，並自109年11月20日起按月清償7,000元，於110年6月20日
    如數清償，被告同時交付面額為7,000元之本票14紙、面額
    為2,000元之本票1紙予原告以供擔保。又被告於簽約時已承
    認原告有代墊費用，口頭亦承諾願意清償，是兩造已成立清
    償協議（下稱系爭清償協議）。詎被告迄未依約還款，爰依
    民法第478條規定及系爭清償協議之法律關係，提起本訴，
    請求鈞院擇一為有利判決。並聲明：被告應給付原告10萬元
    ，及自起訴狀繕本送達翌日起至清償日止，按年息5％計算之
    利息。
二、被告則以：在一般社會經驗中，朋友間的請客係屬贈與而非
    借貸，系爭清償協議乃係被告遭原告詐騙及脅迫而簽立，被
    告否認於簽約時有承諾是代墊費用及承諾清償之事實。當時
    原告告知只是形式上簽約，故原告交付10萬元現金予被告後
    ，隨即取回，並無交付金錢之事實。且依109年10月19日簽
    約時之對話內容：「（李大維）為什麼用貸款，是你跟我借
    ，本契約是沒有利息的」可知，原告並非系爭契約之當事人
    等語，資為抗辯。並聲明：原告之訴駁回；如受不利判決，
    願供擔保請准宣告免為假執行。
三、本院得心證之理由
（一）借款契約部分：
　　　1.按稱「消費借貸者，謂當事人一方移轉金錢或其他代替
        物之所有權於他方，而約定他方以種類、品質、數量相
        同之物返還之契約」、「借用人應於約定期限內，返還
        與借用物種類、品質、數量相同之物，未定返還期限者
        ，借用人得隨時返還，貸與人亦得定一個月以上之相當
        期限，催告返還」，民法第474條第1項、第478條分別
        定有明文。又稱消費借貸者，於當事人間必本於借貸之
        意思合致，而有移轉金錢或其他代替物之所有權於他方
        之行為，始得當之。是以消費借貸，因交付金錢之原因
        多端，除有金錢之交付外，尚須本於借貸之意思而為交
        付，方克成立。倘當事人主張與他方有消費借貸關係存
        在者，自應就該借貸意思互相表示合致及借款業已交付
        之事實，均負舉證之責任（最高法院98年度台上字第10
        45號裁判意旨參照）。
　　　2.本件原告主張兩造於交往期間被告多次向原告借款以支
        付出遊花費之事實，已為被告所否認。依前揭說明，應
        由原告先就各次借款（自109年3、4月起至同年10月止
        ）之借貸意思互相表示合致及借款業已交付之事實負舉
        證之責任。原告就此項事實，固據其提出系爭清償協議
        、臺灣臺南地方檢察署檢察官110年度偵字第2411號（
        下稱系爭偵查案件）不起訴處分書、兩造於109年10月1
        9日簽約前之對話內容譯文及LINE對話截圖為證（見本
        院卷第13至15、85至89頁、第91至93頁、第97頁）。惟
        查：
　　　　⑴系爭清償協議內容係記載「一、借款金額與借款日期
          ：甲方（指原告）於民國（下同）109年10月19日貸
          予新臺幣（下同）壹拾萬圓整元予乙方（指被告），
          並如數收訖無誤」（見本院卷第13頁），據此文義顯
          無法證明兩造於109年3、4月起至同年10月交往期間
          之各次借貸事實；且原告亦自認109年10月19日當天
          交付被告之10萬元並非借款，在簽約後，原告隨即取
          回該10萬元之事實（見本院卷第80頁）。
　　　　⑵系爭偵查案件之不起訴處分書固記載：「經本署勘驗
          被告洪裕哲提供之簽約當時影像，影片由被告洪裕哲
          拍攝，畫面中可見被告李大維向告訴人說明簽立借款
          契約細節，告訴人傾聽被告李大維之說明，過程中神
          色平緩，並有下列對話：『被告李大維：先暫時詢問
          你本人，我們有言語上對你造成恐嚇嗎？言語上有造
          成恐嚇，或是肢體上造成接觸或者暴力傷害嗎？告訴
          人：沒有。被告李大維：此合約是你本人非常願意簽
          此合約的嗎？告訴人：(點頭)』有本署勘驗筆錄1份存
          卷可佐。觀告訴人於簽約過程中神色平緩，依被告李
          大維之指示為之，期間被告李大維並無威嚇舉動，又
          經被告李大維向告訴人確認是否有言語、肢體上之恐
          嚇行為時，告訴人亦表示沒有，並同意簽約」（見本
          院卷第87頁）。惟此僅得證明在影片拍攝期間並未見
          被告或李大維有恐嚇行為，尚不足以證明兩造間有借
          貸之事實。此觀上開不起訴處分書隨後亦記載「是依
          卷存證據，尚難認定被告洪裕哲、李大維有何對告訴
          人生命、身體、自由、名譽、財產為加害之言行舉止
          ，自與刑法恐嚇取財罪之構成要件有間。至告訴人與
          被告洪裕哲間是否有債權債務關係、上開借款契約是
          否有效成立、是否已為清償等節，屬民事糾紛，宜循
          民事途徑加以解決，併予敘明」（見本院卷第87至88
          頁）自明。
　　　　⑶依原告所提出之兩造及訴外人李大維於109年10月19日
          簽約前之對話內容譯文（見本院卷第91至93頁）可知
          ，被告固有在李大維告知還款金額為10萬元及不斷要
          求確認還款方式下，多次回應稱「嗯」、「好」、「
          嗯、好」，然並未見兩造就先前有代墊款之事實有任
          何討論；且觀諸被告所提出當日全部對話內容譯文（
          見本院卷第111至123頁，原告大致不爭執）可知，當
          日多為李大維向被告發話表示金額為10萬元，並要求
          被告簽發本票等，未見原告與被告討論金額，且被告
          一開始還表示「我不敢簽啊」。再參以李大維於系爭
          偵查案件中供述：「我知道的是洪裕哲有在追陸又瑄
          ，有一些花費，後來陸又瑄跟別的男生走了，洪裕哲
          覺得追求時的這些花費應該要採AA制，所以想要跟陸
          又瑄要回來當初花的錢」、「因為我們的法律知識不
          夠，想說最簡單的就是寫借款，陸又瑄也有同意，雙
          方同意下寫借據」（見本院卷第71頁）可知，原告在
          交往期間支出花費時並未與被告約定為借款，兩造在
          簽訂系爭清償協議前之對話內容亦無兩造已彙算代墊
          費為10萬元之事實。
　　　　⑷LINE對話內容僅有4張截圖，內容並不完整，亦無明確
          時間次序，其中載有如「（艾克斯義式餐酒館）我們
          直接那裏見」、「你朋友錢還沒給，你給嗎」、「這
          部分就是，原本1654你和他的餐酒館+隔天的逐鹿，
          後來你給我500，剩1154。…那我跟你說不用給我了，
          算在車錢裡面」等文字（見本院卷第97頁），並無從
          確認兩造已有借貸意思互相表示合致及原告因此所代
          墊之金額為若干。
　　　　⑸綜上，依原告所提證據尚不足以認定兩造間有原告所
          主張之消費借貸事實（即自109年3、4月起至同年10
          月兩造交往期間），是原告依民法第478條規定請求
          被告返還借款，為無足採。
 （二）系爭清償協議部分：按當事人互相表示意思一致者，無
       論其為明示或默示，契約即為成立，民法第153條第1項
       定有明文。又依舉證責任分配之原則，應由主張兩造已
       成立系爭清償協議之原告，先就此項契約之事實負舉證
       之責。然依上述原告所舉證據並不足以認定被告有向原
       告借款（代墊花費）10萬元之事實，則兩造自無從就系
       爭借款債務之履行達成分期清償之協議。原告復未舉證
       兩造間有何其他債務未履行而需為分期清償協議，自難
       認兩造已達成系爭清償協議，是原告據此請求被告應給
       付10萬元，亦無足採。
四、從而，原告依民法第478條規定及系爭清償協議之法律關係
    ，請求被告應給付原告10萬元，及自起訴狀繕本送達翌日起
    至清償日止，按年息5％計算之利息，為無理由，應予駁回。
五、至原告固聲請傳喚證人李大維以證明兩造間有上開代墊款項
    之消費借貸事實，惟查證人李大維並未參與兩造交往期間之
    金錢往來，其僅參與系爭清償協議之簽約過程，而李大維已
    就此簽約過程在系爭偵查案件中供述在卷（見本院卷第70至
    72頁），自無再傳喚之必要。本件事證已臻明確，兩造其餘
    攻擊防禦方法，於本判決結果不生影響，爰不一一論述，併
    此敘明。
六、訴訟費用負擔之依據：民事訴訟法第78條。本件訴訟費用額
    ，依後附計算書確定如主文所示金額。
中　　華　　民　　國　　111 　年　　4 　　月　　26　　日
                              臺北簡易庭
                                  法  官  郭麗萍
以上正本證明與原本無異。
如不服本判決，須以違背法令為理由，於判決送達後20日內向本
庭（臺北市○○區○○○路0 段000 巷0 號）提出上訴狀。（須
按他造當事人之人數附繕本）。如委任律師提起上訴者，應一併
繳納上訴審裁判費。
中　　華　　民　　國　　111 　年　　4 　　月　　26　　日
                                  書記官  陳怡如
計    算    書
項    目                    金  額（新臺幣）      備  註
第一審裁判費               1,000元
合        計               1,000元

附錄：
一、民事訴訟法第436條之24第2項：
    對於小額程序之第一審裁判上訴或抗告，非以其違背法令為
    理由，不得為之。
二、民事訴訟法第436條之25：
    上訴狀內應記載上訴理由，表明下列各款事項：
    (一)原判決所違背之法令及其具體內容。
    (二)依訴訟資料可認為原判決有違背法令之具體事實。